【裁判字號】    98,消債更,111
【裁判日期】    990128
【裁判案由】    更生程序
【裁判全文】
臺灣嘉義地方法院民事裁定           98年度消債更字第111號
聲  請  人  王楨奇
代  理  人  莊安田律師
上列聲請人因消費者債務清理更生事件，本院裁定如下：
    主  文
債務人王楨奇自中華民國九十九年一月二十八日十五時起開始更
生程序。
命本院司法事務官進行本件更生程序。
    理  由
一、按債務人不能清償債務或有不能清償之虞者，得依本條例所
    定更生或清算程序，清理其債務，消費者債務清理條例（下
    稱消債條例）第3 條定有明文。再按債務人對於金融機構因
    消費借貸、自用住宅借款、信用卡或現金卡契約而負債務，
    在聲請更生或清算前，應提出債權人清冊，以書面向最大債
    權金融機構請求協商債務清償方案，並表明共同協商之意旨
    。協商成立者，應以書面作成債務清償方案，由當事人簽名
    、蓋章或按指印；協商不成立時，應付與債務人證明書。債
    務人無擔保或無優先權之債務總額未逾新臺幣一千二百萬元
    者，於法院裁定開始清算程序或宣告破產前，得向法院聲請
    更生；法院開始更生程序之裁定，應載明其年、月、日、時
    ，並即時發生效力，復為同條例第151條第1項、第4項、第4
    2條第1項及第45條第1項所明定。
二、本件債務人向本院聲請更生，主張：其有不能清償債務情事
    ，於消債條例施行後，已提出債權人清冊，以書面向最大債
    權金融機構即臺灣美國運通國際股份有限公司（下稱美國運
    通公司）請求共同協商債務清償方案，惟該公司提出之償還
    方案，因聲請人遭到民間債權人扣薪而無法負擔，嗣聲請人
    更於民國98年7 月26日遭到任職公司資遣，目前失業中，並
    領取政府失業給付生活，故扣除必要支出後，根本無力清償
    債務，致本件協商不成立，且其無擔保或無優先權之債務總
    額未逾新臺幣（下同）1,200 萬元，復未經法院裁定開始清
    算程序或宣告破產云云，爰依法聲請更生等語。
三、經查：
  (一)聲請人主張其目前債務總金額約1,955,135 元，前於消債條
    例施行後已提出債權人清冊，以書面向最大債權金融機構即
    美國運通公司請求共同協商債務清償方案，惟因聲請人遭到
    民間債權人扣薪而無法負擔，且聲請人復於98年7 月26日遭
    到任職公司資遣，目前失業中，並靠領取政府失業給付生活
    ，故扣除必要支出後，根本無力清償債務，致本件協商不成
    立等情，此有聲請人提出之債權人清冊、前置協商不成立通
    知書、離職證明書及勞工保險局函文影本各1 件在卷可按，
    堪信真實。
  (二)聲請人又主張其先前任職於啟坤科技公司，自98年間起每月
    薪資僅約20,000元，扣除遭民間債權人聲請扣薪8,000元，
    其每月實際可支配金額僅剩12,000元，其後更於98年7 月26
    日遭到公司資遣，完全失去收入，目前僅靠政府失業給付每
    月14,400元生活乙節，亦據其提出財產及收入狀況說明書、
    96年度及97年度綜合所得稅各類所得資料清單、離職證明書
    及勞工保險局函文等影本為憑，亦堪信其主張為真實。
  (三)本院參酌內政部所公告97年度臺灣省低收入戶最低生活費用
    每人每月為9,829 元【該統計係按照政府最近一年平均每人
    消費支出（包括食品費、衣著鞋襪費、房租水電費、家居管
    理費、醫療保健費、交通通訊費、娛樂教育費及雜項支出）
    百分之六十訂定】，倘以此標準計算，被告目前雖每月向政
    府領取失業給付14,400元，然此失業給付期間最長僅數個月
    ，並非長期穩定收入，且扣除其前揭最低生活費用每月9,82
    9元後，亦僅剩4,571元可供支配或還款，是其收入顯然無法
    清償其所積欠債務1,955,135元甚明。
四、綜上，以聲請人目前之失業狀態，每月僅靠政府失業給付每
    月14,400元收入，扣除每月必要支出費用9,829 元，已無法
    清償其所積欠債務1,955,135 元，故債務人主張其有不能清
    償債務之情事，亦堪認為真實。從而，債務人既有不能清償
    債務之情事，自應允其於消費者債務清理條例施行後，選擇
    以更生程序清理其債務，藉以妥適調整債務人與債權人及其
    他利害關係人間之權利義務關係，保障債權人獲得公平受償
    ，並謀求債務人經濟生活之重建復甦機會。此外，本件又查
    無債務人有消費者債務清理條例第6條第3 項、第8條或第46
    條各款所定駁回更生聲請之事由存在，則債務人聲請更生，
    於法尚無不符，應予准許。
五、末按法院裁定開始更生或清算程序後，得命司法事務官進行
    更生或清算程序，消費者債務清理條例第16條第1 項前段定
    有明文，本件更生之聲請，業經本院裁定准許開始更生程序
    ，爰依前揭規定，命法事務官進行本件更生程序，爰裁定如
    主文。
中    華    民    國    99    年    1    月    28    日
              民事第一庭    法      官  周俞宏
以上為正本係照原本作成。
本件不得抗告。
本裁定已於民國99年1月28日下午15時公告。
中    華    民    國    98    年    1    月    28    日
                            書  記  官  劉怡欣

司法院資訊處製作；財團法人民間司法改革基金會備份。
